臺灣高雄地方法院刑事判決　　　　　　 96年度簡上字第589號
上　訴　人
即　被　告　丙○○
　　　　　　乙○○
上列被告等因傷害案件，不服本院高雄簡易庭中華民國96年4 月
27日96年度簡字第2133號第一審判決（聲請簡易判決處刑案號：
96年度偵字第6748號）提起上訴，本院管轄之第二審合議庭判決
如下：
    主  文
原判決撤銷。
丙○○犯傷害罪，處拘役參拾日，如易科罰金，以新臺幣壹仟元
折算壹日，減為拘役拾伍日，如易科罰金，以新臺幣壹仟元折算
壹日。
乙○○犯傷害罪，處拘役參拾日，如易科罰金，以新臺幣壹仟元
折算壹日，減為拘役拾伍日，如易科罰金，以新臺幣壹仟元折算
壹日。
    事  實
一、丙○○與乙○○均係萬安保全公司保全員，於民國96年1 月
    5 日19時許，在高雄市○○區○○路103 號停管中心2 樓辦
    公室內，丙○○與乙○○因工作問題發生口角，丙○○不滿
    乙○○不滿對其辱罵，竟基於傷害人身體之犯意，趨前抓住
    乙○○衣領，並徒手毆打乙○○，詎乙○○不甘示弱，亦基
    於傷害人身體之犯意，回手與丙○○互毆，致丙○○受有前
    額、鼻部、臉部、雙側肩部、背部多處擦瘀傷等傷害，而乙
    ○○則受有右腳踝關節疼痛腫脹、左膝關節腫脹、左小腿擦
    傷、左右手背撞傷、脖子挫傷及左耳撞傷等傷害。
二、案經丙○○、乙○○訴由內政部警政署鐵路警察局高鐵警務
    段報告臺灣高雄地方法院檢察署檢察官偵查起訴。
    理  由
壹、程序部分（證據能力之審查）：
一、按被告以外之人於審判外之陳述，雖不符刑事訴訟法第 159
    條之1 至之4 等4 條之規定，然若當事人於審判程序中同意
    作為證據，法院審酌該言詞陳述或書面陳述作成時之情況，
    認為適當者，亦得為證據；又當事人、代理人或辯護人於法
    院調查證據時，知有刑事訴訟法第159 條第1 項不得為證據
    之情形，而未於言詞辯論終結前聲明異議者，視為有前項之
    同意，同法第159 條之5 定有明文。此立法意旨在於傳聞證
    據未經當事人之反對詰問予以核實，原則上先予排除。惟若
    當事人已放棄反對詰問權，於審判程序中表明同意該等傳聞
    證據可作為證據；或於言詞辯論終結前未聲明異議，基於尊
    重當事人對傳聞證據之處分權，及證據資料愈豐富，愈有助
    於真實發見之理念，且強化言詞辯論主義，使訴訟程序得以
    順暢進行，上開傳聞證據亦均具有證據能力。
二、經查，本件證人呂冠瑩於警詢時之供述，具有被告以外之人
    審判外陳述之性質，屬傳聞證據，惟經本院依法提示予以調
    查，檢察官及被告2 人均對此未表示異議，且均同意作為本
    案之證據使用，而經本院審酌該書面作成時無違法情事，應
    適宜為本案之證據。另本件被告丙○○、乙○○於警詢及偵
    查中之供述，對於共同被告乙○○、丙○○而言，分別具有
    被告以外之人審判外陳述之性質，屬傳聞證據，惟經本院依
    法提示予以調查，檢察官及被告2 人均對此未表示異議，而
    經本院審酌該書面作成時無違法情事，亦應適宜為本案之證
    據。
貳、實體部分：
一、訊據被告丙○○對於上開犯罪事實均坦承不諱，而被告乙○
    ○則矢口否認有何傷害犯行，辯稱：伊因先遭被告丙○○毆
    打，才基於防衛本能反擊，並無傷害人身體之犯意云云。經
    查：
  (一)上開犯罪事實，業據被告丙○○於警詢、偵查及本院審理時
    均坦承不諱，而被告乙○○亦於警詢、偵查及本院審理時均
    供承：伊與被告丙○○因工作問題發生口角，被告丙○○趨
    前抓住伊之衣領，並徒手毆打伊，伊就回手打被告丙○○等
    語（見警卷第4 至6 頁，偵卷第6 頁，本院96年8 月30日審
    判筆錄第5 頁），而被告2 人上開供述，經核均與證人即在
    場目擊之呂冠瑩證稱：伊在上開時、地聽到被告乙○○問被
    告丙○○：「你為何向林泰吉（萬安保全公司督察）說我要
    離職」，然後被告2 人就互毆了等語相符（見警卷第7 、 8
    頁），並有高雄市立聯合醫院96年1 月5 日診斷書、高雄醫
    學大學附設中和紀念醫院96年1 月5 日診斷證明書各1 紙及
    被告2 人受傷照片6 張附卷可稽（見警卷第15、16、19頁）
    ，應堪信為真實。
  (二)至被告乙○○雖辯稱：伊因先遭被告丙○○毆打，才基於防
    衛本能反擊，並無傷害人身體之犯意云云。然按正當防衛必
    須對於現在不法之侵害始得為之，侵害業已過去，即無正當
    防衛可言。至彼此互毆，又必以一方初無傷人之行為，因排
    除對方不法之侵害而加以還擊，始得以正當防衛論。故侵害
    已過去後之報復行為，與無從分別何方為不法侵害之互毆行
    為，均不得主張防衛權，最高法院著有30年上字第1040號著
    有判例。而衡之一般社會經驗法則，互毆係屬多數動作構成
    單純一罪而互為攻擊之傷害行為，縱令一方先行出手，而還
    擊之一方在客觀上茍非單純對於現在不法之侵害為必要排除
    之反擊行為，因其本即有傷害之犯意存在，則對其互為攻擊
    之還手反擊行為，自無主張正當防衛權之餘地（最高法院84
    年度台非字第208 號判決參照）。而本件被告丙○○於警詢
    時供稱：伊被被告乙○○壓在地上等語（見警卷第2 頁），
    而依卷附之高雄市立聯合醫院96年1 月5 日診斷書（見警卷
    第15頁），被告丙○○當時受有前額、鼻部、臉部、雙側肩
    部、背部多處擦瘀傷等傷害，經本院與被告丙○○上開供詞
    相互比對，被告丙○○所受背部多處擦瘀傷等傷害應係因背
    部著地而造成之傷害，足認被告丙○○所稱其遭被告乙○○
    壓制在地等語應非虛假。是本件雖係被告丙○○先出手毆打
    被告乙○○並拉住其衣領之行為，惟被告乙○○於掙脫後，
    被告丙○○對其之不法侵害業已排除，乃被告乙○○復進而
    基於傷害之犯意，繼續出手與被告丙○○互毆，且反將被告
    丙○○壓倒在地，則被告乙○○所為已屬排除侵害後進一步
    之攻擊行為，已非屬正當防衛之範疇，而係排除侵害後之傷
    害行為。被告所辯正當防衛云云，尚非可採。
  (三)被告2 人受傷後，旋即就醫治療，被告丙○○受有前額、鼻
    部、臉部、雙側肩部、背部多處擦瘀傷等傷害，而被告乙○
    ○則受有右腳踝關節疼痛腫脹、左膝關節腫脹、左小腿擦傷
    、左右手背撞傷、脖子挫傷及左耳撞傷等傷害，此有高雄市
    立聯合醫院96年1 月5 日診斷書、高雄醫學大學附設中和紀
    念醫院96年1 月5 日診斷證明書各1 紙及被告2 人受傷照片
    6 張附卷可稽（見警卷第15、16、19頁）。又被告2 人之互
    毆行為，與被告2 人受有上開傷害結果間，存有相當因果關
    係，亦堪認定。
  (四)從而，本案事證明確，被告2 人犯行均堪予認定，應依法論
    科。
二、核被告丙○○、乙○○所為，均係犯刑法第277 條第1 項之
    傷害罪。而被告2 人犯罪事證既已臻明確，原審據以論罪科
    刑，固非無見；惟查：(一)本件係被告2 人因口角糾紛，而由
    被告丙○○先趨前抓住被告乙○○衣領，並徒手毆打被告乙
    ○○，進而發生被告2 人互毆之情形，已據被告2 人供承如
    上，亦經本院調查屬實，然原審認係被告乙○○先趨前抓住
    被告丙○○衣領，並徒手毆打被告丙○○乙節，要與本院上
    開調查證據結果有悖，顯有認定事實錯誤之違誤；(二)被告 2
    人犯罪時間均在96年4 月24日以前，合於中華民國96年罪犯
    減刑條例第2 條第1 項第3 款規定之減刑條件，應減其刑期
    2 分之1 ，原判決未及依上開規定減刑，亦有未合。是被告
    乙○○上訴意旨否認犯罪，而被告丙○○未具理由上訴，雖
    均無理由，惟原判決暨有上開可議之處，自應由本院撤銷改
    判。爰審酌被告2 人原係同事，僅因細故即出手互毆，自有
    不當，且迄今均未能和解；又本件雖係被告丙○○先出手毆
    打被告乙○○，然其於本院審理時能坦承犯行，犯後態度頗
    佳，而被告乙○○雖係遭人毆打始反擊，然其於犯後飾詞狡
    辯，並陳稱：「我很倒楣」等語（見本院96年8 月30日審判
    筆錄8 頁），未見其有任何悔意，尤屬不該；惟念及被告 2
    人均無刑事資料前科，有臺灣高等法院被告前案紀錄表2 份
    在卷可稽，且被告2 人所受之傷害均屬輕微，亦有上開診斷
    書及診斷證明書各1 紙在卷可佐，並參酌被告2 人之犯罪動
    機、目的、手段等一切情狀，分別酌情量處如主文所示之刑
    ，並斟酌被告2 人之家庭經濟狀況及職業，均併諭知易科罰
    金之折算標準，以資儆懲。另被告2 人上開犯行之犯罪時間
    均在96年4 月24日以前，合於中華民國96年罪犯減刑條例所
    定減刑條件，應予減其刑2 分之1 ，並諭知易科罰金之折算
    標準。
據上論結，應依刑事訴訟法第455 條之1 第1 項、第3 項、第36
9 條第1 項前段、第364 條、第299 條第1 項前段，刑法第 277
條第1 項、刑法第41條第1 項前段，刑法施行法第1 條之1 ，中
華民國96年罪犯減刑條例第2 條第1 項第3 款、第7 條、第9 條
，判決如主文。
本案經檢察官甲○○到庭執行職務。
中　　華　　民　　國　　96　　年　　9 　　月　　13　　日
                  鳳山刑事第一庭審判長法  官  黃三友
                                      法　官  林芳華
                                      法  官  陳盈吉
以上正本證明與原本無異。
不得上訴。
中　　華　　民　　國　　96　　年　　9 　　月　　13　　日
 　　　　　　　　　　　　　　　       書記官  吳俊達
附錄本判決論罪科刑法條：
刑法第277條
傷害人之身體或健康者，處3 年以下有期徒刑、拘役或1 千元以
下罰金。
犯前項之罪因而致人於死者，處無期徒刑或7 年以上有期徒刑；
致重傷者，處3 年以上10年以下有期徒刑。
